【裁判字號】    98,上,904
【裁判日期】    991109
【裁判案由】    確認股東會決議無效等
【裁判全文】
臺灣高等法院民事裁定                   98年度上字第904號
聲 請人 即
上  訴  人  乙○○
訴訟代理人  鄧為元律師
            孔繁琦律師
            鄭富方律師
相 對人 即
被 上訴 人  太平洋流通投資股份有限公司
法定代理人  甲○○
訴訟代理人  江如蓉律師
            楊政憲律師
            林凱倫律師
複 代理 人  黃昱毓律師
上列當事人間確認股東會決議無效等事件，上訴人聲請停止訴訟
程序，本院裁定如下：
    主  文
聲請駁回。
聲請訴訟費用由聲請人負擔。
    理  由
一、按「訴訟全部或一部之裁判，以他訴訟之法律關係是否成立
    為據者，法院得在他訴訟終結前以裁定停止訴訟程序」，民
    事訴訟法第182條第1項定有明文。此所謂訴訟全部或一部之
    裁判，以他訴訟之法律關係是否成立為據者，係指他訴訟之
    法律關係是否成立，為本件訴訟先決問題而言。
二、本件聲請人主張相對人公司91年5月9日、91年9月21日股東
    會均未召開，該股東會決議不成立或無效，另該股東會既不
    成立或無效，依該次股東會決議所為之董事、監察人變更登
    記，以及91年10月11日向經濟部商業司所為增資發行新股及
    修改章程等變更登記，自應予以塗銷。爰先位請求(一)確認相
    對人於91年5月9日、91年9月21日之股東會決議不成立、(二)
    相對人於91年5月14日向臺北市政府所為之董事、監察人變
    更登記應予塗銷、(三)相對人於91年10月11日向經濟部商業司
    所為增資發行新股及修改章程等變更登記應予塗銷；備位請
    求(一)確認相對人於91年5月9日、91年9月21日之股東會決議
    無效、(二)相對人於91年5月14日向臺北市政府所為之董事、
    監察人變更登記應予塗銷、(三)相對人於91年10月11日向經濟
    部商業司所為增資發行新股及修改章程等變更登記應予塗銷
    之判決。
三、聲請人聲請意旨固以：伊另主張伊於91年3、4月間向太平洋
    建設股份有限公司承購相對人股權2萬股老股，並以老股股
    東身分認購其58萬新股，因而持有相對人60萬股股權，嗣依
    李恒隆等人建議，將60萬股股權信託登記予李恒隆名下，實
    則伊仍為相對人之實質股東，臺灣臺北地方法院91年度重訴
    字第2785號、本院93年度重上字第45號雖均駁回伊之請求，
    然經伊提起上訴，經最高法院99年度台上字第1533號判決廢
    棄發回，由本院99年度重上更(一)字第120號返還信託股份事
    件審理中（本院卷(四)第40-46頁）。原判決以上開案件尚在
    審理中，無從遽認伊與李恒隆間就該60萬股之信託關係為真
    實，認伊就前開股東會決議無確認利益，而駁回伊之請求，
    顯見伊是否為相對人公司股東，要屬本件訴訟先決問題。爰
    依民事訴訟法第182條第1項規定，請求裁定於上開99年度重
    上更(一)字第120號返還信託股份事件判決確定前，停止本件
    訴訟程序云云。
四、惟查聲請人除以相對人股東身分提起本件訴訟外，另以相對
    人董事身分提起本件訴訟，其董事身分復有自然人董事及法
    人代表董事二者，此觀聲請人辯論意旨狀載：「不論就『上
    訴人為太流公司董事』、『上訴人為太流公司股東』、『上
    訴人喪失對太流公司太平洋崇光百貨公司之經營權』、『上
    訴人為太百公司股東』等四面論點以觀，本件上訴人訴請確
    認被上訴人太流公司91年5月9日及91年9月21日之股東會決
    議不成立與無效，應有確認利益……茲就上訴人乙○○為被
    上訴人太流公司實質股東及董事乙節，補充說明其具有確認
    利益之理由如后……上訴人乙○○於91年4月14日，以自然
    人身分經太流公司股東會選任為董事……對該股東會決議是
    否無效或不成立，自有確認利益……縱使上訴人乙○○係以
    法人代表身分當選董事，時任董事長之賴永吉未經董事會決
    議，即逕自出具改派書解除上訴人乙○○董事職務，顯見其
    解任並不合法，上訴人乙○○仍具有太百公司法人代表董事
    之身分……基此，不論上訴人乙○○係以何種身分擔任太流
    公司董事，91年9月21日太流公司股東會決議當天，上訴人
    乙○○仍具有太流公司董事身分……自有提起本件確認訴訟
    之法律上利害關係……」云云（本院卷(四)第2-3、7、9頁）
    。其以自然人董事、法人代表董事之身分提起本件訴訟，即
    不受另案返還信託股份事件認定事實之拘束，而無庸停止本
    件訴訟程序。
五、以上，本件訴訟之裁判，不以本院99年度重上更(一)字第120
    號返還信託股份事件之法律關係是否成立為據。自無依民事
    訴訟法第182條第1項規定，裁定停止本件訴訟程序之必要。
    上訴人聲請停止本件訴訟程序，於法無據，應予駁回。爰裁
    定如主文。
中    華    民    國    99    年    11    月    9     日
                    民事第十七庭
                        審判長法  官 湯美玉
                              法  官 丁蓓蓓
                              法  官 李慈惠
正本係照原本作成。
如不服本裁定，應於收受送達後10日內向本院提出抗告狀，並應
繳納抗告費新台幣１千元。
中    華    民    國    99    年    11    月    10    日
                              書記官  王敬端

司法院資訊處製作；財團法人民間司法改革基金會備份。
